臺灣高雄地方法院民事判決
111年度雄簡字第507號
原      告  勝威保全股份有限公司

法定代理人  林鈺臻  
訴訟代理人  李瑞騰  
被      告  財富邑大廈管理負責人

法定代理人  吳睿驊  
訴訟代理人  孫添吉  
            黃宗儒  
上列當事人間請求給付保全服務費事件，本院於民國111年5月10
日言詞辯論終結，判決如下：
    主      文
一、被告應給付原告新臺幣（下同）11萬元，及自民國（下同）
    110年10月15日起至清償日止，按年息5％計算之利息。
二、訴訟費用由被告負擔。
三、本判決第一項得假執行，但被告如以11萬元為原告預供擔保
    ，得免為假執行。
    事實及理由
壹、程序事項
一、本件依兩造間駐衛保全服務合約書第15條，雙方合意以本院
    為第一審管轄法院，依民事訴訟法第24條規定，本院自有管
    轄權，合先敘明。
二、被告經受合法通知，無正當理由，未於言詞辯論期日到場，
    核無民事訴訟法第386條各款所列情事，爰依原告聲請，由
    其一造辯論而為判決。
貳、實體事項：
一、原告主張：兩造於109年間簽訂駐衛保全服務合約書（下稱
    系爭契約），有效期間為109年8月10日至110年8月9日，服
    務費用為被告應給付原告每月11萬元。依系爭契約第13條約
    定，於系爭契約期滿前1個月前，如一方未以書面通知他方
    不續約視為自動續約1年，然被告未依系爭契約第13條約定
    ，於系爭契約期滿前1個月（即110年7月9日前）以書面通知
    原告不再續約，豈料，於視為自動續約後，被告竟於110年8
    月3日無正當理由，逕以函文通知原告不再續約，並遲至110
    年8月9日始將上開函文送達原告，原告自得依前揭系爭契約
    第9條第2項約定，向被告請求賠償以1個月服務費計算之賠
    償即11萬元，惟經向被告求償，未獲置理，為此，提起本件
    訴訟，請求被告加計法定遲延利息如數賠償等語，並聲明：
    ㈠、被告應給付原告11萬元，及自支付命令送達翌日起至清
    償日止，按年息5％計算之利息。㈡、原告願供擔保，請准宣
    告假執行。
二、被告未於言詞辯論期日到場，惟據其之前所提書狀略以：被
    告固不爭執兩造簽訂系爭契約後，被告未於系爭契約屆期前
    1個月通知原告欲終止系爭契約。然系爭契約屬定型化契約
    ，未給予身為消費者之被告合理審閱期，業已違反消費者保
    護法（下稱消保法）第11條之1第1項規定，依消保法第11條
    之1第2項應屬無效。況系爭契約第13條關於「自動續約」之
    約定並未對被告加以說明，亦未經由磋商程序獲被告同意，
    其約定顯失公平，依消保法第12條規定，亦屬無效。系爭契
    約第9條第2項、第13條約定，既屬無效，依民法第549條第1
    項規定，被告本不具任何理由即可任意終止系爭契約，被告
    單方終止系爭契約於法即無不合。原告仍以被告違反系爭契
    約第13條之「自動續約之約定」為由、請求被告依系爭契約
    第9條第2項賠償服務費11萬元，於法顯屬無據等語，資為抗
    辯，並聲明：㈠原告之訴駁回。㈡如受不利之判決，願供擔保
    請准宣告免為假執行。
三、得心證之理由：
    查原告主張：兩造於109 年間簽訂系爭契約，有效期間為10
    9 年8 月10 日至110年8月9日，由原告提供被告保全服務，
    服務費用每月11萬元。依系爭契約第13條約定，於系爭契約
    期滿前1個月前，如一方未以書面通知他方不續約視為自動
    續約1 年，被告未依系爭契約第13條約定，於系爭契約期滿
    前1 個月（即110年7月9日前）以書面通知原告不再續約，
    而係於110年8月3日逕以書面通知原告自110年8月9日24時起
    系爭契約終止等事實，固為兩造所不爭執（見本院卷第89頁
    ），惟兩造就㈠、原告有無違反消保法第11條之1第1項所定
    之「應提供消費者合理契約審閱期」，而致系爭契約無效？
    ㈡、系爭契約第13條約定有無消保法第12條所定顯失公平之
    情形，而應屬無效？㈢、被告終止系爭契約有無正當理由？
    原告得否依系爭契約第9條第2項約定，請求被告賠償相當於
    1 個月服務費之11萬元？則有爭執，茲分別論述如下：
㈠、原告有無違反消保法第11條之1第1項所定之「應提供消費者
    合理契約審閱期」，而致系爭契約無效？ 
  1.按企業經營者與消費者訂立定型化契約前，應有30日以內之
    合理期間，供消費者審閱全部條款內容。違反前項規定者，
    其條款不構成契約之內容。但消費者得主張該條款仍構成契
    約之內容。中央主管機關得選擇特定行業，參酌定型化契約
    條款之重要性、涉及事項之多寡及複雜程度等事項，公告定
    型化契約之審閱期間。消費者保護法第11條之1固有明文。
    惟此係為保護消費者所設，其立法目的在於使消費者充分了
    解契約內容，避免消費者於匆忙間不及了解其依契約所得主
    張之權利及應負之義務，致訂立顯失公平之契約而受有損害
    。因此倘消費者於訂約當時對契約條款內容業已明瞭知悉，
    縱企業經營者未給予合理之審閱期間，對該定型化契約之效
    力亦不生影響。
  2.查被告雖辯稱原告未提供30日的契約審閱期，系爭契約應屬
    無效云云，惟依原告所提出歷年與原告簽立之保全合約書，
    兩造自104年8月10日起即訂立保全契約，迄至110年8月間已
    經5年有餘，兩造簽立之歷年保全契約均有與系爭契約相同
    之第9條第2項：「甲方（按即被告，下同）無正當理由終止
    本契約致造成之損害者，甲方應賠償乙方（按即原告，下同
    ）1個月之服務費用，以作為乙方服務期間各項成本投入損
    失之賠償。」及第13條約定：「本契約期滿1個月前，甲乙
    雙方未以書面通知他方不續約，本契約繼續有效，自動延長
    一年，以後亦同。」，有系爭契約、兩造間簽訂之歷年保全
    合約（104年度至110年度）附卷可稽（見本院卷第9-18頁、
    第115頁至第159頁）。又依證人李朋楠於本院證稱：伊為原
    告公司之督導，兩造間之保全合約都是由伊去送的，自104
    年度至110年度都是，一共送了5年，均是交給被告之職員鄭
    荷瑾女士，由其用印，再交給伊，5年之合約內容都大致相
    同，系爭契約也一樣等語（見本院卷第164-166頁）。足見
    ，被告對於系爭契約之全部約定內容，包括其中第9條第2項
    之違約賠償、第13條第1項有關契約期滿兩造未以書面通知
    終止即視為契約自動延長執行1年之約定，早已透過5年有餘
    之履約過程而知之甚詳，況兩造間之保全服務契約之約定履
    約已長達5年有餘，自無所謂被告因原告未給予30日之審閱
    期而有匆忙間不及了解系爭契約內容與被告依契約所得主張
    之權利及應負義務之情形，是被告抗辯系爭保全服務契約違
    反消費者保護法第11條之1規定而屬無效云云，要屬無據。
㈡、系爭契約第13條約定有無消保法第12條所定顯失公平之情形
    ，而應屬無效？
  1.按定型化契約中之條款違反誠信原則，對消費者顯失公平者
    ，無效。定型化契約中之條款有下列情形之一者，推定其顯
    失公平：一、違反平等互惠原則者。二、條款與其所排除不
    予適用之任意規定之立法意旨顯相矛盾者。三、契約之主要
    權利或義務，因受條款之限制，致契約之目的難以達成者，
    消保法第12條亦定有明文。
  2.被告又抗辯：系爭契約第13條：「本契約期滿1個月前，甲
    乙雙方未以書面通知他方不續約，本契約繼續有效，自動延
    長一年，以後亦同。」此期滿後自動續約條款係違反消費者
    保護法第12條規定，顯失公平而無效云云，惟查被告如於約
    定期滿後並未為反對表示，繼續使用系爭契約所載原告所提
    供之保全服務，主觀上本即有依同一契約條款繼續原契約之
    意思，上開約款不過係重申同一意旨，並無所謂有何單方加
    重課予被告義務，違反平等互惠原則而有無效情形可言，是
    被告抗辯系爭契約違反消費者保護法第12條規定而屬無效云
    云，要屬無據。
㈢、被告終止系爭契約有無正當理由？原告得否依系爭契約第9條
    第2項約定，請求被告賠償相當於1 個月服務費之11萬元？
    查原告主張：被告終止系爭契約無正當理由、且未依約於屆
    期前提前1個月終止契約，依系爭契約第13條、第9條第2項
    約定，應賠償違約金云云，惟被告所否認，並以前詞置辯，
    經查：
  1.系爭契約第6條：「駐衛保全費用新臺幣110,000元整。」；
    第9條第2項：「甲方（按即被告，下同）無正當理由終止本
    契約致造成之損害者，甲方應賠償乙方（按即原告，下同）
    1個月之服務費用，以作為乙方服務期間各項成本投入損失
    之賠償。」第13條約定：「本契約期滿1個月前，甲乙雙方
    未以書面通知他方不續約，本契約繼續有效，自動延長一年
    ，以後亦同。」，有系爭契約附卷可稽（見本院卷第9-18頁
    ）。
  2.查原告主張：被告雖於110年8月3日發函通知原告於110年8
    月9日終止契約，然該終止契約之函文，原告係於110年8月9
    日始收受等語，有該函文在卷可稽（見本院卷第103頁），
    並為被告所不爭執(見本院卷第89頁)，堪信為真。而系爭契
    約並無違反消保法第11條之1、第12條規定而無效之情形，
    已如前述，則系爭契約雖屬定型化契約亦有拘束兩造之效力
    。故依系爭契約第13條約定，因被告未於110年8月9日期滿
    之前1個月通知原告，而視為繼續原契約，亦即系爭契約視
    為自動延長1年，即系爭契約依約應視為自111年8月9日始屆
    期，被告卻於110年8月9日主張提前終止契約，被告倘無正
    當理由終止系爭契約，依系爭契約第6條、系爭契約第9條第
    2項約定，被告應賠償原告1個月之服務費11萬元，以作為原
    告服務期間各項成本投入損失之賠償。而依被告之終止契約
    函文所載：「經查，財富邑大樓自110年3月起登記組織為「
    財富邑大廈管理負責人吳睿驊（按即被告）」故本大樓改以
    財富邑大廈管理負責人管理組織通知勝威保全公司（按即原
    告）自本件契約終止日即110年8月9日2400，貴我雙方不再
    續約，誠摯感謝勝威保全對本大樓過去所付出之辛勞與貢獻
    。...等語」，有該函文在卷可稽（見本院卷第103頁），足
    見，被告單方終止系爭契約並無可歸責於原告之事由，亦即
    被告終止系爭契約並無正當理由，從而，原告主張：被告無
    正當理由提前終止系爭契約，依系爭契約第9條第2項約定，
    被告應賠償原告1個月之服務費用11萬元等語，於法即屬有
    據，應予准許。
四、綜上所述，原告本於系爭契約請求被告給付11萬元及自支付
    命令送達被告翌日即110年10月15日（見本院卷第51頁）日
    起至清償日止，按年息5％計算之法定遲延利息，為有理由，
    應予准許。
五、本件原告勝訴部分係就民事訴訟法第427條訴訟適用簡易程
    序所為被告敗訴之判決，依同法第389條第1項第3款規定，
    應依職權宣告假執行。並依同法第392條第2項規定，依被告
    聲請酌定相當之擔保金額宣告被告如預供擔保，得免為假執
    行。
六、本件事證已臻明確，兩造其餘之攻擊或防禦方法及未經援用
    之證據，經本院斟酌後，認為均不足以影響本判決之結果，
    爰不逐一詳予論駁，併此敘明。
七、訴訟費用負擔之依據：民事訴訟法第78條。
中　　華　　民　　國　　111 　年　　5 　　月　　30　　日
                  高雄簡易庭  法      官  林綉君
以上正本係照原本作成。
如不服本判決，應於送達後20日內，向本院提出上訴狀並表明上
訴理由，如於本判決宣示後送達前提起上訴者，應於判決送達後
20日內補提上訴理由書（須附繕本）。
中　　華　　民　　國　　111 　年　　5 　　月　　30　　日
                              書  記  官  羅崔萍